【裁判字號】    95,易,692
【裁判日期】    951005
【裁判案由】    竊盜
【裁判全文】
臺灣臺中地方法院刑事判決               95年度易字第692號
公  訴  人  臺灣臺中地方法院檢察署檢察官
被      告  甲○○
                    （另案於臺灣臺中監獄執行中）
            乙○○
上列被告等因竊盜案件，經檢察官提起公訴（95年度偵字第2607
號），本院判決如下：
    主  文
甲○○共同連續攜帶兇器，踰越牆垣及毀壞安全設備竊盜，累犯
，處有期徒刑玖月；扣案之鐵鉗壹支沒收。
乙○○共同攜帶兇器，踰越牆垣及毀壞安全設備竊盜，處有期徒
刑陸月，如易科罰金，以參佰元折算壹日；扣案之鐵鉗壹支沒收。
    犯罪事實
一、甲○○之素行欠佳，曾有違反肅清煙毒條例之前案紀錄，又
    曾因竊盜罪與誣告罪，經臺灣高等法院臺中分院以民國90年
    度上易字第2409號判決合併判處有期徒刑10月確定，經入監
    執行後，於93年1月9日縮刑期滿執行完畢。惟其於出監後，
    復因竊盜罪與恐嚇罪，經本院以93年度豐簡字第 697號及94
    年度中簡字第 180號判決判處有期徒刑6月及5月確定（均得
    易科罰金），經送監接續執行後，甫於94年 8月28日縮刑期
    滿執行完畢。詎其猶不知悔改，復於受前開有期徒刑之執行
    完畢後5年內，基於意圖為自己不法之所有之概括犯意：
  (一)先於95年2月1日晚上 6時許前某時，在臺中市○○區○○路
    與豐樂10-12巷口處，見有車牌號碼9U-5471號之自用小貨車
    （為己○○所有，惟登記於蔡瑞強名下）停放該處，即上前
    以徒手緊壓自用小貨車之駕駛座車門處，待駕駛座之門鎖因
    彈起而解除上鎖之狀態後，即進入車內，以其所有客觀上足
    以對於人之生命身體安全產生危害、得為兇器使用之扳手 1
    支（未扣案）開啟電門之方式，將自用小貨車竊走，得手後
    供己代步使用。
  (二)再於95年2月2日清晨，駕駛前開自用小貨車，搭載與之具有
    共同意圖為自己不法之所有之犯意聯絡之乙○○，共同前往
    臺中縣大雅鄉○○路 258號「蔡富國鑄造股份有限公司」外
    ，於同日清晨 6時15分許前抵達後，由其先行翻牆入內，持
    其所有客觀上足以對於人之生命身體安全產生危害、得為兇
    器使用之鐵鉗 1支，破壞工廠之大門門鎖，再將自用小貨車
    以倒車之方式駛入廠區後，與乙○○以徒手之方式，將工廠
    廠房外空地上之鑄鐵（每塊重約 5公斤）接續搬運上車。嗣
    因住於離工廠僅數十公尺之遙之「蔡富國鑄造股份有限公司
    」股東丁○○，於同日清晨 6時15分許聽聞警報器作響，經
    由與工廠連線之監視器螢幕發覺甲○○、乙○○行竊情事，
    乃立即撥打電話報案並通知姪子戊○○、丙○○前往圍捕，
    而分別於工廠外將分頭逃竄之甲○○、乙○○加以逮捕，經
    員警到場處理後，扣得前開自用小貨車 1部（經發還己○○
    ）及甲○○與乙○○已竊得搬運至自用小貨車上之鑄鐵53塊
    （合計價值約新臺幣 2,915元，經發還丁○○）、甲○○所
    有用以供與乙○○共同竊盜使用之前開鐵鉗 1支，而查獲上
    情。
二、案經臺中縣警察局豐原分局報告臺灣臺中地方法院檢察署檢
    察官偵查起訴。
    理  由
一、訊據被告甲○○對於攜帶扳手竊盜自用小貨車及攜帶鐵鉗翻
    越「蔡富國鑄造股份有限公司」圍牆後，破壞大門鎖頭竊盜
    鑄鐵之行為均坦承不諱，惟稱：伊所攜帶之扳手和鑰匙差不
    多長，並不是兇器；另伊竊盜鑄鐵之行為係一人所為，乙○○並未參與云云，被告乙○○亦矢口否認有何與甲○○共同
    竊盜鑄鐵情事，辯稱：伊與甲○○原欲駕車吃早餐，嗣於行
    經「蔡富國鑄造股份有限公司」時，甲○○忽然停車，並告
    以該處有東西可以搬，伊因無欲與甲○○一同行竊，故並未
    進入「蔡富國鑄造股份有限公司」大門內，而係獨自於廠區
    外散步云云。
二、經查：
  (一)被告甲○○有於95年2月1日晚上 6時許前某時，在臺中市○○區○○路與豐樂10-12巷口處，見有車牌號碼9U-5471號之
    自用小貨車（為己○○所有，惟登記於蔡瑞強名下）停放該
    處，即上前以徒手緊壓自用小貨車之駕駛座車門處，待駕駛
    座之門鎖因彈起而解除上鎖之狀態後，即進入車內，以其所
    有之扳手 1支開啟電門之方式，將自用小貨車竊走，得手後
    供己代步使用之情，業據其於本院審理中坦承不諱，核與被
    害人己○○於警詢時證、指述之意旨相符；此外，復有車輛
    竊盜、車牌失竊資料個別查詢報表─查詢車輛認可資料 1份
    、查獲現場相片6張、贓物認領保管單1紙（具領人：己○○
    ）分別附卷可稽，是核其自白與事實相符，堪採為認定犯罪
    事實之證據。而其雖辯稱：伊所攜帶之扳手和鑰匙差不多長
    ，並不是兇器云云。惟按一般所稱之「扳手」，其長度鮮有
    僅如鑰匙者，即其於本院審理中，亦原稱：「差不多10公分
    左右」、「用扁的扳手，扳手是鐵作的，長度大約10公分左
    右，前端是細長扁平狀的」等語（見本院審判筆錄第19頁）
    ，依其所述之扳手質地、形狀、長短，自足認與一般習見之
    扳手同，極易用以作為傷人之器具，而產生對於人之生命身
    體安全之危害，為刑法上所稱之「兇器」。其於隨後立即改
    稱：僅如鑰匙長短云云，因心生警覺而避重就輕之情甚為明
    顯，此部分所述自不足採取。其有如犯罪事實欄一(一)部分所
    載攜帶兇器竊盜之行為，堪予認定。
  (二)另被告甲○○有於95年2月2日清晨，駕駛前開自用小貨車，
    搭載乙○○，於同日清晨 6時15分許前抵達臺中縣大雅鄉○○路 258號「蔡富國鑄造股份有限公司」後，翻牆入內，持
    其所有客觀上足以對於人之生命身體安全產生危害、得為兇
    器使用之鐵鉗 1支，破壞工廠之大門門鎖，再將自用小貨車
    以倒車之方式駛入廠區後，將工廠廠房外空地上之鑄鐵（每
    塊重約 5公斤）接續搬運上車，而住於離工廠僅數十公尺之
    遙之「蔡富國鑄造股份有限公司」股東丁○○，則於同日清
    晨 6時15分許聽聞警報器作響，經由與工廠連線之監視器螢
    幕發覺甲○○行竊情事，乃立即撥打電話報案並通知其姪子
    戊○○、丙○○前往圍捕，而由其與戊○○在工廠外合力將
    甲○○加以逮捕，並經警到場處理後，扣得前開鐵鉗 1支及
    已遭搬運至自用小貨車上之鑄鐵53塊等情，亦據被告甲○○
    於本院審理中、證人丁○○與戊○○於（警詢）、檢察官訊
    問或本院審理中，分別供、證述屬實（證人丁○○於警詢中
    之證述，依刑事訴訟法第159條之2之規定及舉重以明輕之法
    則，具有證據能力；另證人丁○○與戊○○於檢察官訊問中
    之證述，亦均依刑事訴訟法第 159條之1第2項之規定，具有
    證據能力），並有臺中縣警察局豐原分局搜索扣押筆錄、扣
    押物品目錄表各1份、前開查獲現場相片6張、贓物認領保管
    單 1紙分別附卷可稽，被告甲○○此部分之自白，亦與事實
    相符，堪採為認定犯罪事實之證據。雖被告甲○○稱：僅一
    人行竊云云，被告乙○○亦辯稱：並未參與行竊云云。然查
    ：證人丁○○明確證稱：從監視器螢幕可以看出，竊嫌最少
    為 2人，車子左右各有1人，2人均有搬運鑄鐵等語（見本院
    審判筆錄第6頁至第8頁），證人即案發後最先趕抵現場之戊○○亦稱：伊於開車抵達工廠後，從工廠鐵門之縫隙中，可
    以看到裡面有 2人等語（見本院審判筆錄第12、13頁），而
    被告乙○○坦承搭乘被告甲○○所駕之自用小貨車前往現場
    ，被告甲○○亦稱：僅其2人一同前往現場，並無第3人等語
    ，則該與被告甲○○共同行竊者，若非被告乙○○，又為何
    人？復從案發當時為大年初 5清晨，被告乙○○卻於工廠外
    之田間奔跑，而為證人丙○○發覺逮捕等情（見證人丙○○
    於警詢、檢察官訊問及本院審理中之證述；又證人丙○○於
    警詢及檢察官訊問中之證述，亦分別依刑事訴訟法第 159條
    之2之規定、舉重以明輕之法則及第159條之1第2項之規定，
    具有證據能力），亦足使本院相信被告乙○○即為該與被告
    甲○○分頭逃竄之共同行為人，其辯稱：並未參與行竊云云
    ，要無可採。本件事證明確，被告甲○○、乙○○之犯行均
    堪以認定。
三、核被告甲○○如犯罪事實欄一(一)部分所為，係犯刑法第 321
    條第1項第3款之攜帶兇器竊盜罪。與被告乙○○如犯罪事實
    欄一(二)部分所為，則均係犯刑法第321條第1項第2款、第3款
    之攜帶兇器，踰越牆垣及毀壞安全設備竊盜罪。被告甲○○
    雖稱：竊得之鑄鐵因尚未搬離「蔡富國鑄造股份有限公司」
    ，應不成立既遂犯云云，然查，該鑄鐵原置於「蔡富國鑄造
    股份有限公司」廠區之空地上，既經被告甲○○與乙○○搬
    運至其等所駕之自用小貨車上，已處於隨時可遭搬離現場之
    狀態，是被告甲○○與乙○○就該些鑄鐵，自已達破壞蔡富
    國鑄造股份有限公司之持有而建立自己之持有之狀態，應認
    定行為已屬既遂，並無問題。另公訴意旨雖認被告 2人犯罪
    事實欄一(二)部分之行為，同時構成刑法第 321條第1項第1款
    與第 4款之加重條件（即：於夜間侵入有人居住之建築物與
    結夥 3人以上而行竊），惟證人丁○○並非住於「蔡富國鑄
    造股份有限公司」內，工廠於平日夜間並無人居住，而被告
    2 人竊得之鑄鐵，原係置放於廠房外之空地上，至其從監視
    器螢幕顯示之畫面中，僅能確定竊嫌最少有 2人，但無法確
    認有第 3人等情，均據證人丁○○於本院審理中證述甚詳，
    是公訴意旨此部分所認，不無誤會。而按被告甲○○、乙○○行為後：1.刑法第28條關於共同正犯之規定，業自原規定
    之「二人以上共同實施犯罪之行為者，皆為正犯」，修正為
    「二人以上共同實行犯罪之行為者，皆為正犯」；2.第56條
    關於連續犯之規定（即「連續數行為而犯同一之罪名者，以
    一罪論。但得加重其刑至二分之一」），業經刪除；3.第47
    條關於累犯之規定，亦自原規定之「受有期徒刑之執行完畢
    ，或受無期徒刑或有期徒刑一部之執行而赦免後，五年以內
    再犯有期徒刑以上之罪者，為累犯，加重本刑至二分之一」
    ，修正為第47條第1項之「受徒刑之執行完畢，或一部之執
    行而赦免後，五年以內故意再犯有期徒刑以上之罪者，為累
    犯，加重本刑至二分之一」；4.另刑法第41條第 1項前段關
    於易科罰金之規定，亦自原規定之「犯最重本刑為五年以下
    有期徒刑以下之刑之罪，而受六個月以下有期徒刑或拘役之
    宣告，因身體、教育、職業、家庭之關係或其他正當事由，
    執行顯有困難者，得以一元以上三元以下折算一日，易科罰
    金」之規定（另依修正前罰金罰鍰提高標準條例第 2條之規
    定，提高為以1百倍折算1日），修正為「犯最重本刑為五年
    以下有期徒刑以下之刑之罪，而受六個月以下有期徒刑或拘
    役之宣告，得以新臺幣一千元、二千元或三千元折算一日，
    易科罰金」，並均自95年7月1日起施行。比較新舊法之規定
    ：1.就共同正犯之規定言：被告甲○○與乙○○，既就如犯
    罪事實欄一(二)部分所載之犯行，顯然具有犯意之聯絡與行為
    之分擔，無論依新舊法之規定，均應成立共同正犯；2.就連
    續犯之規定言：被告甲○○前後 2次所為之竊盜行為，時間
    緊接、方法相近，又係觸犯構成要件相同之罪名，依舊法之
    規定，應從其情節較重者，論以一共同連續攜帶兇器，踰越
    牆垣及毀壞安全設備竊盜罪，並依法加重其刑，惟以加重至
    二分之一為限；然如依新法之規定，則其各次之行為，均應
    獨立成罪，再依刑法第51條第 5款之規定，於各刑中之最長
    期以上，各刑之合併刑以下，定其應執行刑；3.就累犯之規
    定言：被告甲○○前既曾因竊盜罪與誣告罪，經臺灣高等法
    院臺中分院以90年度上易字第2409號判決合併判處有期徒刑
    10月確定，經入監執行後，於93年1月9日縮刑期滿執行完畢
    。惟其於出監後，復因竊盜罪與恐嚇罪，經本院以93年度豐
    簡字第 697號及94年度中簡字第180號判決判處有期徒刑6月
    及5月確定（均得易科罰金），經送監接續執行後，於94年8
    月28日縮刑期滿執行完畢，有其臺灣高等法院被告前案紀錄
    表在卷可參，其於受前開有期徒刑之執行完畢後 5年內，再
    犯本件之罪，無論依新舊法之規定，均應構成累犯；4.就易
    科罰金之規定言：應以舊法所定之折算標準金額較低。是比
    較新舊法規定之結果，當以舊法之規定較有利於被告甲○○
    與乙○○，自應依刑法第2條第1項前段之規定，適用修正前
    刑法第28條、第56條、第47條、第41條第 1項前段等規定，
    認定被告甲○○與乙○○就犯罪事實欄一(二)部分所載之犯行
    ，均為共同正犯，且被告甲○○僅成立一共同連續攜帶兇器
    ，踰越牆垣及毀壞安全設備竊盜罪，而依法加重其刑，並依
    累犯之規定，遞加重其刑，另於如量處被告乙○○最低之 6
    月有期徒刑時，諭知易科罰金之折算標準（檢察官雖未就被
    告如犯罪事實欄一(一)部分所載之犯行加以起訴，然此部分既
    與業經起訴之犯罪事實欄一(二)犯行部分，具有連續犯之裁判
    上一罪關係，為起訴效力所及，本於審判不可分之原則，本
    院仍應加以審理，附此敘明）。爰審酌被告甲○○於本院審
    理中雖已能大致坦承犯行，惟其素行欠佳，於本案供述之歷
    程反覆，並有為被告乙○○脫罪而為不實供述之嫌，被告乙○○雖未能坦承犯行，惟素行良好（並無任何前案紀錄，如
    其臺灣高等法院被告前案紀錄表所載），與被告甲○○共同
    竊盜所得之鑄鐵價值無多，並已經警發還證人丁○○，被告
    甲○○則另有竊取自用小貨車之行為，其財物價值較高，且
    雖經警發還被害人己○○，然車窗及車胎均已有破損，及其
    等均年輕力壯，卻不思以正當途徑獲取財物等一切情狀，予
    以分別量處如主文所示之刑，被告乙○○部分，並諭知易科
    罰金之折算標準，以示懲儆。另扣案之鐵鉗 1支，既為被告
    甲○○所有供與被告乙○○共同犯罪所用之物，自應依修正
    前刑法第38條第1項第2款之規定宣告沒收，併此敘明。
據上論斷，應依刑事訴訟法第299條第1項前段，刑法第321條第1
項第2款、第3款、第2條第1項前段、（修正前）第28條、第56條
、第47條、第41條第 1項前段、第38條第1項第2款，罰金罰鍰提
高標準條例第1條前段、（修正前）第2條，判決如主文。
本案經檢察官郭景東到庭執行職務。
中    華    民    國    95    年    10    月    5     日
                臺灣臺中地方法院刑事第六庭
                    審判長法  官  簡 源 希
                          法  官  林 念 祖
                          法  官  鄧 敏 雄
上正本證明與原本無異
如不服本判決，應於送達後十日內向本院提出上訴狀（須附繕本
），上訴於臺灣高等法院臺中分院。
                          書記官  黃 士 益
中    華    民    國    95    年    10    月    5     日
附錄本案論罪科刑法條全文：
中華民國刑法第321條第1項第2款、第3款
犯竊盜罪而有左列情形之一者，處6月以上、5年以下有期徒刑：
二  毀越門扇、牆垣或其他安全設備而犯之者。
三  攜帶兇器而犯之者。


司法院資訊處製作；財團法人民間司法改革基金會備份。
